最高法院刑事判決　　　　　　　　　　　　　　　九十三年度台上字第四五七一號
　　上　訴　人　甲○○原名吳.
　　　　　　　　丙○○
　　　　　　　　乙○○原名范.
　　右二人共同
　　選任辯護人　林春祥律師
右上訴人等因常業詐欺案件，不服台灣高等法院台中分院中華民國九十三年五月三十
一日第二審更審判決（九十二年度上更(一)字第二九七號，起訴案號：台灣彰化地方法
院檢察署九十一年度偵字第七五七、二九七二、二九七三、三０七七、三五四八、三
八七六號），提起上訴，本院判決如左：
    主  文
原判決關於甲○○、丙○○、乙○○部分撤銷，發回台灣高等法院台中分院。
    理  由
本件原判決撤銷第一審關於上訴人甲○○（原名吳瑞祥）、丙○○、乙○○（原名范
若琳）部分之判決，改判仍分別論處上訴人等共同意圖為自己不法之所有，以詐術使
人將本人之物交付為常業各罪刑（各處有期徒刑肆年，均併科罰金貳拾萬元，罰金如
易服勞役，均以罰金總額與六個月之日數比例折算），固非無見。
惟按被告陳述其自白係出於不正之方法者，應先於其他事證而為調查，該自白如係經
檢察官提出者，法院應命檢察官就自白之出於自由意志，指出證明之方法，刑事訴訟
法第一百五十六條第三項定有明文。本件丙○○上訴意旨主張其一再抗辯在警詢及偵
查中因罹患尿路結石，每日疼痛難堪，為求具保而自白立緻貿易有限公司（下稱立緻
公司）貨運至菲律賓賤賣云云（見原審上更(一)卷第一九六、一九九頁），雖非可盡信
，但原判決既以丙○○在警詢及偵查中之供述證據為論罪之基礎（見原判決第六至八
頁），且丙○○復就其真實性及任意性已加抗辯，揆之首開說明，則對於丙○○在警
詢及偵查中不利於己之供述，是否具有證據能力，自應優先調查審究，並於判決內說
明其證據取捨及判斷之理由，始為適法。又原判決理由引為論證基礎之證人陳弘祥在
警詢時之供述證據，既據陳弘祥表明：「（問：警察在問你的時候有沒有跟你講如果
不配合的話要送你去坐牢？）有。」、「（問：當初筆錄所載的那些話都是虛偽的嗎
？）對。」、「（問：你說警察告訴你作不實的陳述，請問你是那一位警察？）是刑
事組的小組長。」、「（問：小組長叫何名字？）不知道。」等情（原判決第一三頁
，原審民國九十三年五月十七日審判筆錄），如屬無訛，證人陳弘祥在警詢之供述證
據是否具有證據能力，亦有再加研求之必要。且證人陳弘祥於審判中係具結後而陳述
（見原審上更(一)卷第二九二頁），原判決理由內以「陳弘祥於偵查中業已具結在案，
無需甘冒偽證之危險，於警訊、偵查中故為虛偽陳述上訴人等涉犯詐欺犯行」為由，
不採證人陳弘祥於原審之供述，論理上亦欠周延（同理，為何陳弘祥又甘冒偽證之危
險而為上訴人等有利之供述？），均非適法。另原判決附表三編號二、六兩項所示之
犯罪行為人均載為立緻公司（見原判決第一七、二０頁），查立緻公司為法人，如何
成為犯罪行為人？究竟係何人出面實施詐騙，亦待查明；又原判決理由內以本件復據
被害人公司法定代理人或職員趙雅泠等三七人於警訊、偵查中指述綦詳，為論證之基
礎（見原判決第一八頁），經核對原判決之附表，似無原判決附表二編號三（原判決
附表第一六頁），被害廠商：啟盟工業股份有限公司之法定代理人或職員之指訴（是
否漏載？），此部分犯罪所憑之證據並不明確，亦非妥適。至甲○○所辯：自九十年
六月至十一月二十八日，立緻公司原本是正常營運，有彰化市第五信用合作社復函檢
附存款對帳單可稽，立緻公司係因伊赴菲律賓及澳門賭輸鉅款，週轉困難始倒閉，並
非蓄意詐欺云云，雖未必可信，原判決理由亦說明，僅足以證明上訴人等有利用上開
第五信用合作社二個立緻公司之帳戶營運之事實，不足為上訴人等有利之認定等語，
但上開第五信用合作社函附之對帳單中，上訴人主張，立緻公司確有支付貨款之情形
（見原審上更(一)卷第一九七至二０三頁），如屬無訛，此部分究係上訴人等一方面培
養立緻公司之信用，再行詐騙其他廠商之手段？或立緻公司確係因週轉困難始倒閉，
自有再加辨明之必要，遽不予採信，亦有調查職責未盡及理由不備之違法。上訴意旨
指摘原判決關於上訴人等部分不當，尚非全無理由，應認上開部分仍有發回更審之原
因。
據上論結，應依刑事訴訟法第三百九十七條、第四百零一條，判決如主文。
中　　　華　　　民　　　國　　九十三　　年　　　九　　　月　　　二　　　日
                              最高法院刑事第七庭
                                  審判長法官  莊　登　照
                                        法官  洪　明　輝
                                        法官  黃　一　鑫
                                        法官  魏　新　和
                                        法官  林　秀　夫
      右正本證明與原本無異
                                              書  記  官
中　　　華　　　民　　　國　　九十三　　年　　　九　　　月　　　九　　　日
                                                                        Ｌ
